臺灣高等法院高雄分院刑事判決　　　　　　　　　　九十一年度交上易字第五六號
　　上　訴　人
　　即　被　告　甲○○
　　選任辯護人　陳里己
　　　　　　　　蔡淑媛
　　　　　　　　吳敏蕙
右上訴人因過失致死案件，不服臺灣高雄地方法院九十年度交易字第四三七號中華民
國九十年十二月三十一日第一審判決（起訴案號：臺灣高雄地方法院檢察署九十年度
調偵字第四一五號），提起上訴，本院判決如左：
      主  文
原判決撤銷。
甲○○因過失致人於死，處有期徒刑肆月，如易科罰金，以參佰元折算壹日。
      事  實
一甲○○於民國九十年三月二十五日下午七時五十五分許，駕駛車牌號碼ＹＦ─二九
  八八（起訴書誤載為ＹＥ─二九八八）自用小客車，沿高雄縣旗山鎮○○路，由東
  往西方向行駛，應注意駕車於快車道上行使時，應注意車前狀況，隨時採取必要之
  安全措施，以避免危險之發生。當時天候雨，夜間無照明，直路、柏油路面濕潤、
  無障礙或其他缺陷，視距良好，而依其智識、能力並無不能注意之情事。詎甲○○
  竟於途經該路新旗尾橋處（未劃設人行道，單向各設置二快車道及一慢車道）時，
  竟疏未注意車前之行人動態，復因黃陳敏亦疏於注意行人行走於未劃設人行道之道
  路，應靠邊行走，逕穿越慢車道，擅自進入快車道，致遭甲○○撞擊倒地後，滾入
  該自用小客車車底，拖行六百公尺，受有腦挫傷，嗣經甲○○報警自首並將黃陳敏
  送醫急救後，仍延至同日下午十時四十分許不治死亡。
二案經被害人黃陳敏之夫乙○訴由高雄縣警察局旗山分局報告臺灣高雄地方法院檢察
  署檢察官偵查起訴。
      理  由
一訊據被告甲○○固坦承於右開時地，駕車撞及黃陳敏倒地受創而死亡，惟辯稱：因
  當時天雨昏暗，伊僅感覺到車輛輾過東西，不知有撞到人，直到前面路口檳榔攤處
  才有人向伊說撞到人，人並在車底，才報警處理；另被害人主要受傷部位在腰部，
  應係躺在快車道上自殺，遭伊開車輾過而非站立之情況被撞傷云云。
二經查：
(一)被告於右揭時地駕駛車牌號碼ＹＦ─二九八八自小客車途經該路新旗尾橋之快車道
  時，被害人黃陳敏滾入車底拖行六百公尺之事實，為被告所自承，核與證人即現場
  處理警員王銘宏所述：「於接獲一一０通報得知發生車禍後到達現場，看見被告在
  新旗尾橋頭，向伊表示其為駕駛員，但被告不知肇事地點，伊乃協同被告循線回頭
  尋找，直到新旗尾橋上見被害人之遺物（鞋子、皮包）」等語相符（見本院卷第九
  十四頁至第九十六頁）。是以被告確於右揭時地駕駛自小客車撞及行走之被害人黃
  陳敏，應可確定。
(二)被告雖辯稱係天雨視線不良，且被害人為自殺才躺在路上，致伊輾過拖行而死亡，
  伊並無過失云云。惟肇事地點如依當地速限時速七十公里前進，駕駛員目視之距離
  以夜間駕駛開燈之視線約二百公尺，視線屬良好一節，業據本院囑託高雄縣警察局
  旗山分局警員於九十一年八月十四日下午八時許，以警用自小客車實施測試，有該
  局旗警刑字第０九一０００四八七四號函附照片十一幀及全程錄影帶在卷足稽（見
  本院卷第一四三頁至第一四六頁），復據本院勘驗無訛（見本院卷第一六０頁）。
  足見肇事當時雖為夜間及下雨，被告依速限行駛仍至少可見一百公尺。再佐以肇事
  後警方到場處理時，仍有下雨跡象所攝肇事車輛照片八幀（見相驗卷第六頁至第七
  頁），雨中攝影結果仍有相當距離之能見度，是以被告辯稱肇事係因天雨視線不良
  云云，乃不足採。又被害人死亡後經相驗，結果顯示腳膝蓋擦挫傷，不能排除是被
  汽車保險桿撞擊，另從屍體上看不出有被汽車輾過之痕跡，背部撕裂傷是粗造面磨
  擦所造成，因為一般輾過傷，會有條狀擦挫傷，皮膚會有廣泛性撕裂傷，撕裂傷常
  常會造成肌肉及骨頭分離，但是本件沒有這種情形。而且本件送醫到死亡驗傷時間
  很短，不會因為治療過而無法看出這些傷勢等情，亦據鑑定證人即當時相驗之檢驗
  員蘇文祺到庭結證綦詳（見本院卷第七十八頁至第八十頁），足證被害人應非躺於
  快車道上意圖自殺而遭被告駕車輾過。且被害人固罹患早期慢性淋巴性白血病，依
  其狀況於八十七年十二月初診斷時，應在慢性淋巴性白血病之第一期及第二期之間
  ，一般平均存活期應在六年至八年以上，但因被害人已六十餘歲，又有合併腦血管
  疾病之病史，故較難準確預測仍有多長之存活期。惟被害人之慢性淋巴性白血病之
  病況，至九十年三月十二日門診檢查為止，白血球數仍正常，狀況仍屬穩定一節，
  有高雄醫學大學附設中和紀念醫院九十一年三月八日高醫附秘字第０五六八號函
  及被害人病歷一份附卷可佐（見本院卷第四十頁至第七十三頁），是以，尚難謂被
  害人因罹患上開疾病而意圖自殺。至證人陳秀雲雖證稱：案發後過幾天有跟當地之
  員警聊起，員警跟伊說被害人先生曾經出來要找被害人，員警還說被害人先生告訴
  他，因為他老婆和他吵架，要出來自殺等語（見原審卷第六十三頁），惟證人即現
  場處理警員王銘宏係在尋找肇事現場後，見被害人丈夫騎車過來，說剛與被害人吵
  架，會不會是她想不開發生車禍，所以去認人，結果發現是他太太一節，亦據證人
  王銘宏結證明確（見本院卷第九十六頁），此僅得以證明被害人因與配偶口角，想
  不開時氣忿中外出，惟依上述被害人屍體相驗結果以觀，尚難因此而認定被害人有
  躺臥快車道之自殺行為。是以，被告辯稱係被害人為自殺才躺在路上，致伊輾過死
  亡之辯解，自無足採。
(三)又依據本件車禍之現場跡證所示，被害人遭撞擊後，遺留於現場之散落物，包括皮
  包、拖鞋及碎片。其中皮包散落之位置距外側快車道路邊線為一‧一公尺，而拖鞋
  及碎片之位置，則鄰近外側快車道之路邊線，又被害人腳膝蓋擦挫傷之高度復與被
  告所駕自小客車之保險桿高度相當，以此及撞及點比較，應係被告駕車行進在快車
  道時，即因被害人穿越慢車道，進入快車道行走而遭被告撞及腳膝蓋，倒地滾入車
  底拖行等節，此亦有高雄縣警察局旗山分局司法警察處理變死案件初步調查報告表
  、道路交通事故調查報告表、警繪現場圖及現場暨車輛照片六張在卷足憑（見警卷
  第三頁至第四頁）。據此被告顯係於行進時未注意車前狀況，隨時採取必要安全措
  施，被害人當時亦未依規定擅自進入快車道而遭被告之自小客車撞擊所致。
(四)按汽車行駛時，駕駛人應注意車前狀況，隨時採取必要安全措施，道路交通安全規
  則第九十四條第三項定有明文。本件肇事時天候雨，夜間無照明，直路、柏油路面
  濕潤、無障礙或其他缺陷，視距良好，而依其智識、能力又無不能注意之情事。詎
  竟疏於注意，未能察見快車道前方有被害人黃陳敏行進之動態，並採取對應之必要
  措施以避免撞及致肇事，被告對本件肇事應有過失，且為本件車禍肇事之次因。又
  行人應在劃設之人行道行走，在未劃設人行道之路應靠邊行走，道路交通安全規則
  第一百三十三條定有明文。被害人黃陳敏竟違反上開規定，在高雄縣旗山鎮○○路
  之新旗尾橋未設置人行道上行走，疏未靠邊行走而穿越慢車道，逕入快車道，亦有
  疏忽，乃為本件車禍肇事主因，應可確定。至臺灣省高屏澎區車輛行車事故鑑定委
  員會雖認定被告之過失為本件車禍肇事主因，惟該會漏未審酌撞擊地點在快車道上
  ，被害人顯係已穿越慢車道而侵入快車道一節，此有臺灣省高屏澎區車輛行車事故
  鑑定委員會高屏澎鑑字第九００六三七號函檢附鑑定意見書一份可佐（見原審卷第
  三二頁至第三四頁），是以本件肇事主因應認係被害人黃陳敏之過失所致。另被害
  人黃陳敏因本件車禍肇事致死亡之結果，亦經臺灣高雄地方法院檢察署檢察官督同
  檢驗員相驗死因明確，製有勘驗筆錄、驗斷書及相驗屍體證明書在卷足佐。被告因
  該肇事致被害人發生死亡之結果，被告該肇事與被害人之死亡應有相當因果關係。
(五)又按道路交通管理處罰條例第八十六條第二項規定，汽車駕駛人在快車道依規定駕
  車行駛，因行人或慢車不依規定，擅自進入快車道而致人受傷或死亡，依法應負刑
  事責任者，減輕其刑。所謂「依規定駕車行駛」，係指已遵守汽車行駛之交通法令
  之規定而言。駕駛人未注意車前狀況及兩車併行之間隔，並隨時採取必要之安全措
  施、無照駕駛，均非「依規定駕車行駛」，最高法院九十一年台非字第四十一號判
  決，足資參照。本件被告未注意車前狀況，隨時採取必要安全措施，業如前述，則
  被告並未「依規定駕車行駛」，乃與上開減輕條件不合，附此敘明。
(六)綜上所述，被告所辯均無可採，本件事證明確，被告犯行洵堪認定。
三核被告所為，係犯刑法第二百七十六條第一項之過失致人於死罪。又查被告於事故
  發生後，偵查機關尚未發覺之前，即向到場處理之警員王銘宏自首，表示係伊駕車
  與被害人黃陳敏發生車禍一節，亦經證人王銘宏結證綦詳，爰依刑法第六十二條之
  規定，減輕其刑。
四被告犯罪事證既明，原審予以論罪科刑，固非無見，惟查：被告於偵查機關尚未發
  覺其為肇事者之前，即向到場處理之警員表明，乃合於刑法第六十二條之自首減輕
  規定，原審未予審酌，尚有未洽。被告上訴意旨猶執前詞否認本件肇事責任，雖無
  理由，惟原判決既有上開可議之處，自應由本院將原判決撤銷改判。爰審酌被告就
  本件車禍應負主要之肇事責任、迄未與被害人家屬達成和解賠償損害，惟素行良好
  ，且肇事地點新旗尾橋乃未劃設人行道單向各設置二快車道及一慢車道，該橋並未
  限制行人通行，但行人應靠邊行走一節，有交通部公路總局第三區養護工程處高雄
  工務段九十一三工高字第九一一二０四六號、九十一三工養字第九一二八五九七號
  函各一份在卷足憑。被害人係穿越慢車道進入快車道，顯有重大過失，始致被告大
  意輕忽肇事等一切情狀，量處主文第二項所示之刑，並諭知易科罰金之折算標準。
據上論斷，應依刑事訴訟法第三百六十九條第一項前段、第三百六十四條、第二百九
十九條第一項前段，刑法第二百七十六條第一項、第六十二條、第四十一條第一項前
段，罰金罰鍰提高標準條例第一條前段、第二條，判決如主文。
本案經檢察官林應華到庭執行職務。
中      華      民      國     九十一     年     十一    月    十四     日
                           臺灣高等法院高雄分院刑事第六庭
                                  審判長法官  王憲義
                                        法官  范惠瑩
                                        法官  謝靜雯
右正本證明與原本無異。
不得上訴。
                                  法院書記官  廖素珍
中      華      民      國     九十一     年     十一    月    十五     日
附錄本判決論罪之法條：
刑法第二百七十六條第一項：
因過失致人於死者，處二年以下有期徒刑、拘役或二千元以下罰金。
